【裁判字號】    99,交聲,631
【裁判日期】    990525
【裁判案由】    違反道路交通管理處罰條例聲明異議
【裁判全文】
臺灣臺北地方法院交通事件裁定         99年度交聲字第631號
原處分機關  臺北市交通事件裁決所
異議人即
受處分人    甲○○
                      樓
上列異議人即受處分人因違反道路交通管理處罰條例事件，對於
臺北市交通事件裁決所中華民國99年4月7日所為之處分（原處分
案號：北市裁罰字第裁22-CT0000000號），聲明異議，本院裁定
如下：
    主  文
原處分撤銷。
甲○○不罰。
    理  由
一、按第1項逕行舉發，應記明車輛牌照號碼、車型等可資辨明
    之資料，以汽車所有人為被通知人製單舉發，道路交通管理
    處罰條例第7條之2第4項定有明文；次按填製通知單，應到
    案日期應距舉發日15日，但下列案件，其應到案之日期距舉
    發日為30日：1、逕行舉發。2、受處分人非該當場被查獲之
    駕駛人或行為人。3、道路交通事故肇事原因無法立即查明
    ，需經研判分析或鑑定始確認有違反本條例之行為，違反道
    路交通管理事件統一裁罰基準及處理細則第15條定有明文；
    又按本條例之處罰，受舉發違反道路交通管理事件之受處罰
    人，認為受舉發之違規行為應歸責他人者，應於舉發違反道
    路交通管理事件通知單應到案日期前，檢附相關證據及應歸
    責人相關證明文件，向處罰機關告知應歸責人，處罰機關應
    即另行通知應歸責人到案依法處理，逾期未依規定辦理者，
    仍依本條例各該違反條款規定處罰，道路交通管理處罰條例
    第85條第1項亦有明文。是受舉發人認為受舉發之違規行為
    應歸責他人者，除舉發人於填製通知單時酌留之應到案日期
    不符上開規定、過短而有不當者應酌予延長外，均應於應到
    案日期前向處罰機關告知應歸責人，此處之「告知應歸責人
    」程序，雖非不得由應歸責人自行到案陳述意見之方式代之
    ，但依法仍需於應到案日期前為之，若於通知單所載應到案
    日期後始由應歸責人自行到案陳述意見而完成向處罰機關告
    知應歸責人之程序，依前開規定，即屬道路交通管理處罰條
    例第85條第1項後段所指「逾期未依規定辦理」之情形，處
    罰機關自仍應依同條例各該違反條款規定處罰受舉發人，方
    屬適法。
二、原處分意旨略以：異議人即受處分人（下稱異議人）甲○○
    於98年12月13日下午2時08分許，駕駛黃思凱所有，車牌號
    碼CP-7268號自小客車行經台2線0.1公里處往臺北市方向，
    該處行車速限為50公里，異議人竟以每小時76公里之時速行
    駛，為在該處設置自動測速照相裝置之臺北縣政府警察局淡
    水分局交通隊員警陳昶良攝得採證照片而取得證據資料後，
    以異議人有違反道路交通管理處罰條例第40條規定對汽車所
    有人黃思凱製單舉發，嗣異議人於應到案期限前之99年3 月
    4日到案陳述意見並告知應歸責人為異議人，經原處分機關
    函請舉發單位調查結果，仍認本件違規事實明確，遂於99年
    4月7日以異議人有汽車駕駛人行車速度超過規定之最高時速
    20公里以上未滿40公里之違規行為，依道路交通管理處罰條
    例第40條、第63條第1項第1款規定，裁處異議人罰鍰新臺幣
    1800元並記違規點數1點。
三、經本院查：臺北縣政府警察局淡水分局員警陳昶良於99年1
    月8日以黃思凱為車牌號碼CP-7268號自小客車之所有人，且
    車牌號碼CP-7268號自小客車有上開違規行為為由，依道路
    交通管理處罰條例第7條之2第4項規定對黃思凱製單舉發，
    並於舉發違反道路交通管理事件通知單上載明應到案日期為
    99年2月7日（99年2月7日為星期日，應向後延至99年2月8日
    ）以前，上開通知單並於99年1月8日以大宗郵件掛號寄出（
    掛號號碼：215558號）等情，有臺北縣政府警察局淡水分局
    99年5月12日北縣警淡交裁字第0990015076號函附舉發通知
    單、裁罰明細資料查詢報表、舉發採證照片等可資佐證，是
    舉發員警於填製通知單時所酌留之應到案日期並無不符違反
    道路交通管理事件統一裁罰基準及處理細則第15條規定、過
    短而有不當之情形可言；又異議人嗣於99年3月4日以其為實
    際駕駛人，於交通違規案件陳述書上填具身分證統一編號、
    聯絡地址及電話，向原處分機關即臺北市交通事件裁決所到
    案陳述意見，亦有卷附交通違規案件陳述書可稽，是依前開
    說明，異議人以其自己為應歸責人，自行到案陳述意見，固
    可寬認係屬道路交通管理處罰條例第85條第1項所指之「向
    處罰機關告知應歸責人」，但既已逾越應到案日期（99年2
    月8日）而於99年3月4日始向處罰機關告知應歸責人，原處
    分機關依道路交通管理處罰條例第85條第1項後段規定，自
    僅能依同條例各該違反條款規定處罰受舉發人即黃思凱，原
    處分機關不察，率將舉發通知單所載應到案日期逕自更改為
    99年3月5日，而認異議人於99年3月4日所為「向處罰機關告
    知應歸責人」合於道路交通管理處罰條例第85條第1項規定
    而生法律效力，而對異議人裁罰，自非有據。
四、綜上所述，異議人係逾越應到案日期始向原處分機關告知應
    歸責人為異議人，原處分機關未察，仍依道路交通管理處罰
    條例第85條第1項前段規定改為對異議人裁罰，而未依同條
    項後段規定對受舉發人即汽車所有人黃思凱裁處，顯非適法
    ，是原處分既有上開違背程序之處，本院自應逕行將原處分
    撤銷，改諭知異議人不罰，以資適法。
五、據上論斷，應依道路交通案件處理辦法第20條，裁定如主文
    。
中    華    民    國    99    年    5     月    25    日
                  交通法庭    法  官  張永宏
以上正本證明與原本無異。
如不服本裁定應於送達後5日內向本院提出抗告狀。
                              書記官  江虹儀
中    華    民    國    99    年    5     月    25    日

司法院資訊處製作；財團法人民間司法改革基金會備份。
